臺灣桃園地方法院刑事判決
111年度訴字第659號
公  訴  人  臺灣桃園地方檢察署檢察官  
被      告  謝俊博


選任辯護人  李安傑律師(法扶律師)
            林庭誼律師(法扶律師)
上列被告因違反毒品危害防制條例案件，經檢察官提起公訴（11
0年度偵字第42416號），本院判決如下：
    主  文
乙○○犯販賣第三級毒品而混合二種以上之毒品未遂罪，處有期徒
刑貳年。緩刑參年，緩刑期間付保護管束，並應向指定之政府機
關、政府機構、行政法人、社區或其他符合公益目的之機構或團
體提供壹佰陸拾小時之義務勞務。扣案如附表編號1、2所示之物
均沒收。
    事  實
一、乙○○已預見毒品咖啡包可能遭任意添加種類，而混合含有
    二種以上之毒品，且明知3,4-亞甲基雙氧苯基乙基胺丁酮、
    硝西泮分別為毒品危害防制條例第2條第2項第3、4款所公告
    列管之第三、四級毒品，非經許可，不得持有及販賣，竟意
    圖營利，基於縱使販賣之毒品咖啡包可能混合第三、四級毒
    品，亦不違反其本意之不確定故意，於民國110年11月間某
    日，先以網路社群網站Twitter(下稱推特)暱稱「性愛大師
    」之個人公開頁面張貼：「音樂課需要飲料，或是找音樂課
    的私我」、「外縣市外送，最低15飲料，看地區，需要飲料
    請內洽」等暗指販賣毒品咖啡包之訊息，吸引有施用摻有第
    三、四級毒品成分之毒品咖啡包需求者與之聯繫。適有桃園
    市政府警察局大園分局警員於110年11月19日某時許，執行
    網路巡邏勤務時發現有異，遂喬裝購毒者，並聯繫乙○○表示
    欲購買毒品，嗣雙方約定以新臺幣(下同)22,500元之價格購
    買毒品咖啡包50包後，乙○○遂持摻有如附表編號1所示含有
    第三級毒品3,4-亞甲基雙氧苯基乙基胺丁酮、微量第四級毒
    品硝西泮成分之毒品咖啡包50包，於110年11月20日上午9時
    46分許，在桃園市○○區○○路00號前交易本案毒品咖啡包，經
    員警表明身分後當場予以逮捕而未遂，並扣得如附表所示之
    物，始悉上情。
二、案經桃園市政府警察局大園分局報告臺灣桃園地方檢察署檢
    察官偵查後起訴。
    理  由
壹、程序事項
一、按被告以外之人於審判外之言詞或書面陳述，除法律有規定
    者外，不得作為證據；被告以外之人於審判外之陳述，雖不
    符前四條之規定，而經當事人於審判程序同意作為證據，法
    院審酌該言詞陳述或書面陳述作成時之情況，認為適當者，
    亦得為證據。當事人、代理人或辯護人於法院調查證據時，
    知有第159 條第1 項不得為證據之情形，而未於言詞辯論終
    結前聲明異議者，視為有前項之同意，同法第159 條第1 項
    、第159 條之5 分別定有明文。經查，本判決下引被告以外
    之人於審判外言詞陳述之證據能力，被告與其辯護人於本院
    準備程序中均對上開證據之證據能力表示沒有意見（見本院
    卷第51頁），迄於言詞辯論終結前亦均未聲明異議。審酌該
    等具有傳聞證據性質之證據，其取得過程並無瑕疵或任何不
    適當之情況，與本案待證事實間復具有相當之關聯性，應無
    不宜作為證據之情事，認以之作為本案之證據，應屬適當，
    依上開規定，自得作為證據。
二、另本案判決其餘所依憑認定被告犯罪事實之各項非供述證據
    ，本院亦查無有何違反法定程序取得之情形，依刑事訴訟法
    第158條之4規定之反面解釋，均具有證據能力。
貳、實體事項
一、認定事實所憑之證據及理由
　㈠上開犯罪事實，業據被告於警詢、偵查、本院準備程序及審
    理中均坦承不諱(見偵字卷第15頁至第21頁反面、第105頁正
    反面、第133頁正反面，本院卷第53頁及第131頁)，此並有
    員警職務報告(見偵字卷第13頁正反面)、被告之桃園市政府
    警察局大園分局搜索扣押筆錄、扣押物品目錄表（見偵字卷
    第23頁至第27頁）、被告之勘察採證同意書（見偵字卷第43
    頁）、被告在TWITTER留言截圖照片2張（見偵字卷第53頁）
    、員警與被告在TWITTER對話紀錄截圖照片共6張（見偵字卷
    第53頁反面至第55頁反面）、員警與乙○○在WECAHT對話紀錄
    截圖照片共14張（見偵字卷第57頁至第63頁）、現場查獲照
    片1張（見偵字卷第63頁反面）、查扣毒品照片共50張（見
    偵字卷第63頁至第75頁反面）、毒品初驗照片1張（見偵字
    卷第77頁）等件在卷可憑。又扣案如附表編號1所示之物，
    經送驗鑑定後，檢出含有3,4-亞甲基雙氧苯基乙基胺丁酮及
    硝西泮之成分，此有內政部警政署刑事警察局111年1月4日
    刑鑑字第1108033619號毒品成分鑑定書在卷可佐(見本院卷
    第111頁)。從而，被告前開所為任意性自白，既有上開補強
    證據可以佐證，堪認與事實相符，應可採信。
  ㈡按我國法令對販賣毒品者臨以嚴刑，惟毒品仍無法禁絕，其
　　原因實乃販賣毒品存有巨額之利潤可圖，故販賣毒品者，如
　　非為巨額利潤，必不冒此重刑之險，是以有償販賣毒品者，
　　除非另有反證證明其出於非圖利之意思而為，概皆可認其係
　　出於營利之意而為。且販賣毒品係違法行為，非可公然為之
　　，有其獨特之販售通路及管道，復無公定價格，容易增減分
　　裝之份量，而每次買賣之價量，可能隨時依雙方關係深淺、
　　資力、需求量及對行情之認知、來源是否充裕、查緝鬆嚴、
　　購買者被查獲時供述購買對象之可能風險評估等，而異其標
　　準，非可一概而論，且販賣者從各種「價差」或「量差」或
　　「純度」謀取利潤方式，亦有差異，然其所圖利益之非法販
　　賣行為目的，則無二致，從而，除行為人記有帳冊、價量而
　　足資認定其實際獲利外，委難查得實情，是以，縱未確切查
　　得販賣賺取之實際差價，但除別有事證，足認係按同一價格
　　轉讓，確未牟利外，應認行為人交付毒品予買家之際，實有
　　獲取利益。故凡為販賣之不法行為者，其販入之價格必較售
　　出之價格低廉，而有從中賺取買賣差價牟利之意圖及事實，
　　應屬符合論理法則而不違背社會通常經驗之合理判斷。經查
    ，被告於行為時均為智識正常之成年人，對於販賣混合毒品
    咖啡包為檢警機關嚴予取締之犯罪行為當知之甚詳，而被告
    於本院準備程序時供稱本件可獲利7,500元等語（見本院卷
    第53頁），足認被告確有賺取價差以營利之主觀犯意。綜上
    ，堪認被告主觀上具有營利之意圖無訛。
　㈢綜上所述，本案事證明確，被告上開犯行均堪以認定，應予
    依法論科。
二、論罪科刑：
　㈠按「誘捕偵查」在實務運作上一般區分為兩種類型，即「創
    造犯意型之誘捕偵查」與「提供機會型之誘捕偵查」；前者
    ，亦稱「陷害教唆」，指該行為人原不具犯罪之故意，純因
    司法警察之設計教唆，始萌生犯意，進而實施犯罪構成要件
    之行為者。「陷害教唆」係司法警察以引誘或教唆犯罪之不
    正當手段，使原無犯罪故意之人因而萌生犯意而實施犯罪行
    為，再進而蒐集其犯罪之證據而予以逮捕偵辦；縱其目的係
    在於查緝犯罪，但其手段顯然違反憲法對於基本人權之保障
    ，且已逾越偵查犯罪之必要程度，對於公共利益之維護並無
    意義，向為法所不許。後者，係指行為人原本即有犯罪之意
    思，偵查人員僅係提供機會讓其犯罪，於其犯罪時予以逮捕
    而言，亦稱為「釣魚偵查」，因行為人本即有犯罪之故意，
    雖與該行為人交涉之偵查機關所屬人員或其合作者，實際上
    並無使犯罪完成之真意，但該行為人應成立未遂犯（最高法
    院110 年度台上字第5054號判決意旨參照）。經查，以網路
    社群網站Twitter(下稱推特)暱稱「性愛大師」之個人公開
    頁面張貼：「音樂課需要飲料，或是找音樂課的私我」、「
    外縣市外送，最低15飲料，看地區，需要飲料請內洽」等暗
    指販賣混合毒品咖啡包之訊息，經警員網路巡邏發覺有異，
    而喬裝購毒者佯裝購買毒品咖啡包，可知被告本即有販賣混
    合毒品咖啡包之犯意，警員僅係以引誘之方式使被告暴露犯
    罪事證，乃機會提供型之合法誘捕行為，與犯意誘發型之陷
    害教唆有別。而上開張貼販賣混合毒品咖啡包廣告訊息之行
    為，已著手販賣毒品咖啡包行為之實行，僅因喬裝警員自始
    無購買之真意，故事實上不能完成犯行，而止於未遂。　　
　㈡核被告上開所為，係犯毒品危害防制條例第9條第3項、第4條
    第6項、第3項之販賣第三級毒品而混合二種以上毒品未遂罪
    。被告於著手販賣前，意圖販賣而持有第三級毒品之低度行
    為，應為其嗣後著手販賣之高度行為吸收，不另論罪。公訴
    意旨雖認被告係「明知」本案毒品咖啡包為混合毒品咖啡包
    ，然依卷內事證，僅能認定被告「已預見」毒品咖啡包可能
    是混合毒品，是被告就本案犯行應為間接故意所為，公訴意
    旨就此部分容有誤會，附此敘明。
　㈢刑之加重減輕：
　　1.被告所犯販賣第三級毒品而混合二種以上之毒品罪，應依
      毒品危害防制條例第9條第3項規定，適用販賣第三級毒品
      之法定刑處斷，並加重其刑。
　　2.被告已著手於販賣第三級而混合二種以上之毒品罪之實行
      ，惟因喬裝買家之警員並無實際買受之真意，事實上不能
      真正完成買賣，而未生犯罪既遂之結果，其犯罪尚屬未遂
      ，爰依刑法第25條第2項規定減輕其刑。
　　3.按毒品危害防制條例第17條第2項關於「犯第4條至第8條
      之罪於偵查及審判中均自白者，減輕其刑」之規定，旨在
      獎勵犯罪人之悛悔，同時使偵查或審判機關易於發現真實
      ，以利毒品查緝，俾收防制毒品危害之效，苟被告於偵查
      及審判中均有自白，即應依法減輕其刑。而依前開說明，
      本件被告所犯為毒品危害防制條例第4條第6項、第3項、
      第9條第3項之販賣第三級毒品而混合二種以上之毒品罪，
      因毒品危害防制條例第9條第3項屬分則之加重，且為獨立
      之犯罪型態（立法理由參照），但以該條「犯前五條之罪
      而混合二種以上之毒品者」之立法體例，就本件違反同條
      例第4條販賣毒品而言，係以販賣毒品之基本構成要件行
      為，結合混合二種以上毒品之情形，結合為另一獨立之犯
      罪型態，是國家之刑罰權單一，二者間並無從割裂，故第
      9條第3項之混合二種以上毒品之加重犯罪型態，亦應解為
      毒品危害防制條例第17條第2項所規範之犯罪類型範圍(臺
      灣高等法院111年度上訴字第704號刑事判決意旨參照)。
      本案被告就其所犯販賣第三級毒品而混合二種以上毒品罪
      之犯行，業經其於偵查及本院審理時均自白不諱，業如前
      述，是基本之販賣毒品行為與混合二種毒品之加重要件結
      合為獨立之犯罪，二者間無從割裂，本應一體適用，且按
      上開毒品危害防制條例第17條第2項之文義解釋，就販賣
      毒品之基本要件行為自白犯罪，即合於該條項之規範要件
      ，應依毒品危害防制條例第17條第2項之規定減輕其刑。
　　4.次按毒品危害防制條例第17條第1項規定：「犯第4條至第
      8條、第10條或第11條之罪，供出毒品來源，因而查獲其
      他正犯或共犯者，減輕或免除其刑。」此所謂「供出毒品
      來源，因而查獲其他正犯或共犯者」，其立法旨意在於鼓
      勵被告具體提供其毒品上游，擴大追查毒品來源，俾有效
      斷絕毒品之供給，以杜絕毒品泛濫，祇須被告願意供出毒
      品來源之上手，因而查獲其他正犯或共犯者，即可邀減輕
      或免除其刑之寬典。所謂「供出毒品來源，因而查獲」，
      係指被告翔實供出毒品來源之具體事證，因而使有偵查（
      或調查）犯罪職權之公務員知悉而對之發動偵查（或調查
      ），並因而查獲者而言（最高法院100年度台上字第4787
      號判決意旨可資參照）。經查，被告於本案偵查中具體指
      述其毒品上手為張琬如，而現確因被告之指述因而查獲，
      並經桃園市政府警察局大園分局移送臺灣桃園地方檢察署
      偵辦，此有桃園市政府警察局大園分局回函在卷可查(見
      本院卷第83頁)，而依前開臺灣高等法院111年度上訴字第
      704號刑事判決意旨可知，從國家之刑罰權單一，二者間
      並無從割裂，是毒品危害防制條例第9條第3項之混合二種
      以上毒品之加重犯罪型態，亦應解為毒品危害防制條例第
      17條第1項所規範之犯罪類型範圍，是認被告得因供出毒
      品來源而適用本條規定減輕其刑。
　　5.是被告依前開所述，有上開加重及減輕其刑之事由，應依
      刑法第71條第1項先加後減之，再依刑法第70條規定遞減
      其刑。
　㈣爰審酌被告正值青年，不思以正當途徑獲取財物，明知毒品
    危害身心甚劇，且一經成癮，甚且影響社會治安，危害深遠
    ，竟無視政府制定毒品危害防制條例杜絕毒品犯罪之禁令，
    販賣本件混合毒品咖啡包藉以牟利，助長施用毒品之行為，
    致使施用毒品者沈迷於毒癮而無法自拔，戕害國民身心健康
    非輕，間接危害社會、國家，所為實屬不該，惟念其犯後始
    終坦承犯行，尚具悔意，且未及販出毒品即遭查獲，尚未產
    生實質危害，兼衡被告於警詢時自陳高中畢業之智識程度、
    家庭經濟狀況勉持之生活狀況（見偵字卷第15頁），及其於
    本院審理時自陳現於建材行工作，並提出在職證明可佐，及
    其為本案犯行之動機、目的、手段、所生危害及本案毒品之
    數量及價格，暨被告之素行等一切情狀，量處如主文所示之
    刑。
　㈤緩刑期滿，而緩刑之宣告未經撤銷者，其刑之宣告失其效力
    ，刑法第76條定有明文。此種情形，即與未曾受有期徒刑以
    上刑之宣告者相同（最高法院87年度台非字第56號判決意旨
    參照）。經查，被告前因詐欺案件，經臺灣臺中地方法院以
    107年度易字第197號判決判處有期徒刑3月，緩刑2年確定，
    緩刑期間為107年10月1日至109年9月30日，惟嗣緩刑期滿，
    該緩刑之宣告未經撤銷，有臺灣高等法院被告前案紀錄表1
    份在卷可查，揆諸前開說明，其刑之宣告已失其效力，即與
    未受刑之宣告者相同。是被告前未曾因故意犯罪受有期徒刑
    以上刑之宣告，其犯後坦認犯行，審酌其因一時失慮，致罹
    刑章，認其經此偵、審程序及刑之宣告，應知所警惕而無再
    犯之虞，前開所宣告之刑以暫不執行為適當，再參以本案被
    告之犯罪情節，爰依刑法第74條第1項第1款規定宣告緩刑3
    年，以啟自新。又為使被告於緩刑期間內，能知所戒惕，並
    導正其行為，爰依刑法第74條第2項第5款規定，命被告向指
    定之政府機關、政府機構、行政法人、社區或其他符合公益
    目的之機構或團體提供160小時之義務勞務，及依刑法第93
    條第1項第2款之規定，諭知於緩刑期間付保護管束，俾使被
    告培養正確法治觀念。
三、沒收部分：
　1.按毒品危害防制條例第18條第1項後段規定查獲之第三、四
    級毒品，無正當理由而擅自持有者，沒入銷燬之；此應沒入
    銷燬之毒品，專指查獲施用或持有（未成罪）之第三、四級
    毒品而言；倘屬同條例相關法條明文規定處罰之犯罪行為，
    即非該條項應依行政程序沒入銷燬之範圍；再同條例對於查
    獲之製造、運輸、販賣、意圖販賣而持有、以非法方法使人
    施用、引誘他人施用及轉讓、持有一定數量以上第三、四級
    毒品之沒收，並無特別規定，如其行為已構成犯罪，則該毒
    品即屬不受法律保護之違禁物，應回歸刑法之適用（最高法
    院98年度台上字第2889號、99年度台上字第2733號判決意旨
    參照）。經查，扣案如附表編號1所示之混合毒品咖啡包，
    乃係被告於本案販賣之混合第三級、四級毒品咖啡包，而其
    販賣第三級、四級毒品之行為，既係毒品危害防制條例明文
    規定處罰之犯罪行為，揆諸前揭說明，屬違禁物，應依刑法
    第38條第1項之規定諭知沒收。至鑑驗用罄之部分，因已滅
    失不復存在，爰不再為沒收之諭知。又盛裝前開毒品之外包
    裝袋，以現今採行之鑑驗方式，包裝袋仍會殘留微量毒品而
    無法將之完全析離，應整體視為毒品之一部，均依刑法第38
    條第1項之規定，併宣告沒收之。
　2.次按犯第4條至第9條、第12條、第13條或第14條第1項、第2
    項之罪者，其供犯罪所用之物，不問屬於犯罪行為人與否，
    均沒收之，毒品危害防制條例第19條第1項定有明文。經查
    ，扣案如附表編號2之手機1支，屬被告所有，且被告於本院
    準備程序時自承持該手機與警察連絡交易毒品所用(見本院
    卷第53頁)，應依毒品危害防制條例第19條第1項規定宣告沒
    收。
據上論斷，應依刑事訴訟法第299條第1項前段，判決如主文。
本案經檢察官甲○○提起公訴，檢察官施婷婷到庭執行職務。
中　　華　　民　　國　　111 　年　　11　　月　　15　　日
                  刑事第七庭審判長法　官　陳佳宏
　　　　　　　　　　　　　　　　　法　官　黃弘宇
　　　　　　　　　　　　　　　　　法　官　方楷烽
以上正本證明與原本無異。
如不服本判決，應於判決送達後20日內，向本院提出上訴狀。

                                  書記官　詹右辰
中　　華　　民　　國　　111 　年　　11　　月　　15　　日
附錄本案論罪科刑之法條：
毒品危害防制條例第4條
製造、運輸、販賣第一級毒品者，處死刑或無期徒刑；處無期徒
刑者，得併科新臺幣3千萬元以下罰金。
製造、運輸、販賣第二級毒品者，處無期徒刑或10年以上有期徒
刑，得併科新臺幣1千5百萬元以下罰金。
製造、運輸、販賣第三級毒品者，處7年以上有期徒刑，得併科
新臺幣1千萬元以下罰金。
製造、運輸、販賣第四級毒品者，處5年以上12年以下有期徒刑
，得併科新臺幣5百萬元以下罰金。
製造、運輸、販賣專供製造或施用毒品之器具者，處1年以上7年
以下有期徒刑，得併科新臺幣1百50萬元以下罰金。
前五項之未遂犯罰之。

毒品危害防制條例第9條
成年人對未成年人販賣毒品或犯前三條之罪者，依各該條項規定
加重其刑至二分之一。
明知為懷胎婦女而對之販賣毒品或犯前三條之罪者，亦同。
犯前五條之罪而混合二種以上之毒品者，適用其中最高級別毒品
之法定刑，並加重其刑至二分之一。

附表：
編號 物品 數量 鑑定結果 備註 1 灰黑色包裝毒品咖啡包(大象包裝) 50包 檢出第三級毒品3,4-亞甲基雙氧苯基乙基胺丁酮、微量第四級毒品硝西泮(驗前含袋毛重207.33公克，驗前淨重147.33公克，驗餘重56.0786公克，3,4-亞甲基雙氧苯基乙基胺丁酮之純度約3%，推估純質淨重約4.41公克) 內政部警政署刑事警察局111年1月4日刑鑑字第1108033619號毒品成分鑑定書。 2 Iphone 8Plus手機 1支  IMEI：000000000000000 門號：0000000000